臺灣臺北地方法院交通事件裁定　　　　 96年度交聲字第399號
原處分機關　臺北市交通事件裁決所
異　議　人
即受處分人　乙○○
　　　　　　　　　　　樓
代　理　人　傅雲欽律師
上列異議人即受處分人因違反道路交通管理處罰條例案件，對於
臺北市交通事件裁決所中華民國 96年3月16日所為之處分（原處
分案號：北市裁二字第裁22-AEV098843號），聲明異議，本院裁
定如下：
        主  文
異議駁回。
        理  由
一、原處分意旨略以：本件異議人即受處分人乙○○於民國96年
    1月20日16時40分許，駕駛車牌號碼3288-QB號自用小客車，
    自101設於松智路停車場出口駛出後，沿松智路行駛，行經
    松智路、信義路口時，超越停止線，在行人穿越道上臨時停
    車。於該路口執行指揮勤務之義交人員見狀，要求其退回停
    止線，但異議人不從，續行左轉信義路（西向東方向）行駛
    。適台北市政府警察局信義分局員警丁○○在對角執行交通
    勤務發現上情，立即開啟警示燈及警報器追車攔截。異議人
    行駛信義路第一車道（左轉專用道），丁○○則行駛於第二
    車道，待行至異議人右前方時，丁○○伸出左手示意停車受
    檢，但異議人非但不從，逕行違規跨越雙白線（此部分未據
    舉發與裁罰），強行向右切換車道，致其前保險桿碰撞員警
    丁○○所騎乘警用機車（車牌號碼BJS-495號），機車當場
    倒地，員警丁○○因而受有右手、右足、左小腿挫傷之傷害
    。原處分機關依道路交通管理處罰條例第61條第1項第2款（
    裁決書漏載第61條第2項）、第67條第1項、違反道路交通管
    理事件統一裁罰標準表之規定，裁處受處分人罰鍰新台幣（
    下同）45000元並吊銷駕駛執照，永久禁考。
二、異議意旨略以：異議人於96年1月20日中午婚宴完畢後，駕
    駛車牌號碼3288-QB號自小客車，搭載丙○○、吳映霖、鄧
    光傑等三人，自101大樓駛離，正要由松智路左轉信義路時
    ，因綠燈轉紅燈，無法左轉而停在行人穿越用之枕木線上，
    有義交過來要求將車後退，以免壓在枕木線上，但因紅燈即
    將轉綠燈，異議人未予理會。俟紅燈轉綠燈後，異議人即左
    轉沿信義路向東行進，至信義路與松仁路口時，又遇紅燈暫
    停。當紅燈轉綠燈時，因異議人停在內側的左轉車道上，被
    前面欲左轉之車輛阻礙無法直行，異議人只好轉向右。此時
    ，由後方騎機車之交警突將機車插停於異議人車輛前面，致
    異議人煞車不及，碰撞到交警的機車。交警於違規路口並未
    攔檢異議人，亦未鳴笛，異議人不知後方有警車追來，是異
    議人係因正要轉入右方車道，而交警車輛突然插停在異議人
    前方，異議人煞車不及才會碰撞警車，不是不聽制止，亦非
    拒絕停車接受稽查，更沒有碰撞警車致執勤交警受傷之故意
    云云。
三、按汽車駕駛人，駕駛汽車抗拒執行交通勤務之警察或依法令
    執行交通稽查人員之稽查，因而引起傷害或死亡者，吊銷其
    駕駛執照；汽車駕駛人，駕駛汽車有前項第二款情形者，並
    處新臺幣3萬元以上6萬元以下罰鍰；汽車駕駛人，曾依第61
    條第1項第2款規定吊銷駕駛執照者，終身不得考領駕駛執照
    ，道路交通管理處罰條例第61條第1項第2款、第2項、第67
    條第1項前段分別定有明文。
四、訊據異議人固坦承於上開時、地，駕駛上開自用小客車，在
    松智路與信義路口時，義交曾要求其後退而未遵從。左轉信
    義路後，行至松仁路口時．自第一車道向右切換第二車道時
    ，撞及員警丁○○所騎乘之機車等情不諱，惟矢口否認有何
    上開違規之情事，並辯稱: 交警於違規路口並未攔檢本人，
    亦未鳴笛，異議人亦不知後方有警車追來。因異議人正要轉
    入右方車道，而交警車輛突然插停在本人前方，異議人煞車
    不及才會碰撞警車，並非不聽制止，亦非拒絕停車接受稽查
    ，更沒有碰撞警車致執勤交警受傷之故意云云。惟查：
  (一)異議人於前揭時、地，不服執勤員警丁○○之攔停，而駕車
    撞及丁○○之事實，業經證人丁○○本院訊問時到庭證稱：
    我當日是在信義路5段跟松智路口值勤，我站在東南角，在
    路邊疏導行人及車輛，看到西北角的義交指揮異議人車要後
    退一點，當時異議人的車輛位於中間車道，車輛有超越行人
    穿越道，跨越到左轉跟直行分線道，當時異議人方向號誌是
    紅燈。異議人沒有後退動作，義交繞道駕駛座邊，我看到他
    們好像有爭執的樣子，我原本要走過去攔他，但因車子很多
    ，我也不敢過去。後來我等到直行左轉綠燈，我拿出指揮棒
    跟吹哨子，示意異議人停車，但異議人不聽指揮，且不顧行
    人穿越道上有行人正在穿越，就直接左轉往東行駛，因為我
    在指揮他時，有往前走，所以指揮棒有敲到他的右後方車窗
    ，異議人並未停車。我看到信義路與松仁路口的號誌信義路
    方向變紅燈，我就騎車響著警示器，追到異議人車頭右前方
    約三公尺處，並用左手示意他停車，異議人突然將方向盤往
    右車頭往右切出，車頭就撞到我的左側，我的左腳有受到撞
    及擦傷，摩托車受到撞擊後，我人就往右跳，我的右腳大拇
    指旁邊的筋跟軟骨到現在還在痛等語（參本院96年6 月29日
    訊問筆錄），以及證人甲○○於本院訊問時結證: 當時我是
    去支援現場的。前往支援的時候，我看到他的腳受傷，走路
    姿勢不是很正常，一拐一拐的，還有手指頭受傷等語（參本
    院96年5月11日訊問筆錄）在案。並有台北市政府警察局信
    義交通分隊道路交通事故現場圖、道路交通事故補充資料表
    、交通事故談話紀錄表、現場照片、臺北醫學大學附設醫院
    所出具之診斷證明書在卷可憑。
  (二)異議人飲用酒類後，自101大樓停車場駛出後，係準備左轉
    信義路。但查，松智路在該處共分為三車道，第一車道係供
    左轉車使用，第二車道為直行車道，最右側車道則為右轉車
    道，並設有行人穿越道。異議人明知自己係要左轉，卻未依
    規定行駛第一車道，而是隨興臨時停車，佔用行人穿越道。
    經義交指揮示意後退，讓出行人穿越道時，仍不予遵從，並
    與義交爭執一節，亦據證人丁○○結證: 我在路邊東南角有
    看到他們好像有爭執的樣子等語在卷。是異議人在松智、信
    義路口，已有拒絕接受指揮之情形。又依員警丁○○之上開
    證詞，其於原值勤地點攔停當時，已有吹哨及手持指揮棒示
    意之行為，於上前攔阻過程中，尚以指揮棒敲擊到異議人所
    駕駛之上開車輛右後車窗，嗣更開啟警報器及警示燈騎車自
    後追趕，足見其攔檢異議人及命令停車之舉動甚為明顯。而
    異議人行至信義路松仁路口時，明知自己係要直行，但見第
    二車道車輛多，復不依規定車道行駛，而行駛左轉專用之第
    一車道，俟直行綠燈亮起時，因遭左轉車輛擋住去路，其再
    度不顧第一車道與第二車道間設有禁止變換車道之標線，依
    規定不得切換，仍逕自第一車道切至右側第二車道。異議人
    在此一短短之距離中．一再違反交通安全規則，益認其對交
    通安全規則之相關規定極為漠視。
  (三)按之車輛行進中，如進行向右切換車道之動作，依常理應注
    意會注意其右後及右前方有無他車，是否有足夠之安全距離
    供切換，此並為稍具駕駛能力之人所知。異議人為領適當駕
    駛執照之駕駛人，亦理應會進行上開動作之確認，以確保行
    車之安全。而依證人丁○○之上開證詞，其當時已行至異議
    人之右前方，並伸出左手示意異議人停車受撿，足認異議人
    在切換過程中，客觀上當可看到員警丁○○，但其卻仍不遵
    從員警之指示，亦不顧該處係屬依法不得變換車道之地點，
    仍將執意將車輛向右切換，其故意抗拒稽查並因而引起員警
    傷害已至為顯然。
  (四)異議人雖辯稱員警是突然插入其車輛前方，致其煞車不及而
    撞上云云，並聲請傳訊證人丙○○到庭作證。但查，依證人
    丁○○之上開證詞，其當時是行駛於第二車道，並在異議人
    之右前方處，參以卷附現場照片及現場圖顯示，二車碰撞後
    ，機車係倒在第二車道上，而異議人的自用小客車則是斜停
    在雙白線上。足認證人丁○○應無插入異議人所駕駛之車輛
    及其前方車輛之間之情事。又異議人有酒後駕車之情事，其
    當時酒測值為0.6MG/L，而達不能安全駕駛之情況，但以該
    一酒測值，異議人當時之意識應尚未達於不能辨識通常事理
    能力之程度。因此，其對於員警丁○○之上開要求停車接受
    攔檢之動作，應仍有辨識之能力。是其所辯: 有喝酒，所以
    不知道云云，亦無可採。至於異議人所聲請傳訊之證人丙○
    ○於本院訊問時雖附和異議人之說法而結證稱:... 我們左
    轉信義路後，因為前面也是車多，只有最左側車道可以開進
    去，右邊的直行車都已經走了，只剩左轉車，那時因為左轉
    車道都還沒有動，所以異議人方向盤就往右轉，員警車靠近
    ，反應不過來，煞車來不及就碰撞到警車。行進過程當中都
    沒有看到警車，沒有聽到警笛或其他的聲音，也沒有注意被
    撞的員警騎機車來之前的位置在哪裡等語。然查，證人丙○
    ○既自承其當天係坐在異議人所駕駛車輛之右前座，換言之
    ，其當天係為乘客而非駕駛人，而按之常理，乘客對於車輛
    行駛中之路況及外在環境，通常不會太在意，因其無庸對駕
    駛之安全盡任何之注意義務，是乘客在車輛行進過程中睡覺
    、閉目養神之情形，亦極平常。是證人丙○○縱未聽到、看
    到員警丁○○之指揮動作，亦不足以為異議人有利認定之依
    據。
  (五)綜合上述，本件異議人抗拒交通稽查因而引起傷害之違規行
    為，事證明確，洵堪認定。
五、本件異議人確有抗拒交通稽查因而引起傷害之違規行為，從
    而，原處分機關依前揭道路交通管理處罰條例第61條第1項
    第2款、第2項、違反道路交通管理事件統一裁罰標準及處理
    細則及違反道路交通管理事件統一裁罰標準表之規定，共裁
    處受處分人罰鍰45000元，併依同條例第67條第1項之規定裁
    處異議人吊銷駕駛執照，永久禁考，於法並無不合，異議人
    之異議為無理由，應予駁回。
據上論斷，應依道路交通案件處理辦法第19條，裁定如主文。
中　　華　　民　　國　　96　　年　　9 　　月　　13　　日
                  交通法庭    法　官  李桂英
上正本證明與原本無異。
如不服本裁定應於送達後5日內向本院提出抗告狀
　　　　　　　　　　　　    　書記官　嚴君珮
中　　華　　民　　國　　96　　年　　9 　　月　　14　　日
